【裁判字號】    92,台上,345
【裁判日期】    920122
【裁判案由】    偽造文書
【裁判全文】
最高法院刑事判決                                九十二年度台上字第三四五號
    上  訴  人  甲○○
右上訴人因偽造文書案件，不服台灣高等法院中華民國九十一年十月二十九日第二審
判決（九十一年度上訴字第二五０二號，聲請簡易判決處刑案號：台灣台北地方法院
檢察署九十年度偵字第六九一二號，經第一審法院認不宜簡易判決，改依通常程序審
理），提起上訴，本院判決如左：
    主  文
上訴駁回。
    理  由
按刑事訴訟法第三百七十七條規定：上訴於第三審法院，非以判決違背法令為理由，
不得為之。是提起第三審上訴，應以原判決違背法令為理由，係屬法定要件。且必須
依據卷內資料為具體之指摘，並足據以辨認原判決已具備違背法令之形式，始屬相當
。本件原判決撤銷第一審之科刑判決，改判論上訴人甲○○以共同行使偽造私文書，
足以生損害於公眾及他人罪，處有期徒刑肆月，如易科罰金以佰元折算壹日。並宣
告偽造之普通護照入出境許可申請書上申請人欄內，偽造李雲景之署押貳枚均沒收。
係依憑上訴人對於因其於假釋期間，不能獲得許可出境，乃於民國八十三年九月間，
在台北市○○路行天宮（恩主宮）廟附近，以新台幣（下同）八萬元之代價，將其本
人之照片十二張交付已成年之于大衛（年籍不詳），由于大衛將不詳姓名者之國民身
分證，偽造為李雲景名義之國民身分證，並換貼其本人之照片（行使偽造特種文書罪
部分已罹於時效），然後由于大衛向外交部申請貼有其本人照片之李雲景名義之中華
民國護照，持以自桃園中正國際機場非法出國之事實，供認不諱。並參酌證人李雲景
供證之情節。復有內政部警政署入出境管理局八十九年十月二十三日（八九）境慎享
字第三０二號函及所檢附之中正國際機場入出境旅客登陸資料增刪通報表及普通護照
入出境許可申請書、九十一年三月二十六日境信昌字第九一００二一０三號函暨外交
部領事事務局九十一年四月十一日領一字第０九一五二一二九二七０號函及偽造之普
通護照入出境許可申請書上所貼用偽造之李雲景名義之國民身分證影本等證據資料，
而為論斷，已敘述其所憑之證據及認定之理由。而以上訴人否認有偽造私文書犯行，
辯稱：伊僅係以八萬元之代價向于大衛購買護照並加以行使，並未參與偽造申請護照
之行為云云。然查：上訴人於假釋期間既無法出境，其欲矇混出境，必以他人身分名
義為之，且上訴人復提供其本人照片予于大衛辦理護照，足證其對偽造申請書以申請
護照之事實，不能諉為不知。上訴人所辯：伊對於于大衛假冒李雲景名義偽造普通護
照入出境許可申請書申請護照一節，無犯意聯絡及行為分擔，係屬卸責之詞，不足採
信。在理由內依憑卷證資料，詳加指駁。從形式上觀察，原判決並無違背法令之情形
存在。上訴意旨，置原判決所為之明白論斷於不顧，專憑其個人意見，就原審採證認
事職權之適法行使及原判決理由已詳細說明之事項，漫事爭執，難認已符合首揭法定
之第三審上訴要件。又裁判上一罪，檢察官就犯罪事實之一部起訴者，其效力及於全
部。本件檢察官雖未就上訴人與于大衛共同偽造普通護照入出境許可申請書部分起訴
，唯此部分與起訴有罪之國家安全法第六條第一項（即原判決適用之入出國及移民法
第五十四條）部分有方法結果之牽連關係屬裁判上一罪，揆之上開說明，事實審法院
自得一併審判。上訴意旨執以指摘原判決有未受請求之事項予以判決之違法云云，尚
有誤會。再刑法第二百十六條、第二百十條之行使偽造私文書罪，其法定最高刑度為
五年以下有期徒刑，依刑法第八十條第一項第二款規定，其追訴權因十年內不行使而
消滅。上訴意旨謂本件上訴人所犯偽造文書罪為三年以下有期徒刑，追訴權時效為五
年，本件已罹於時效，應諭知免訴之判決，亦有誤會，均不得執以指摘據為第三審上
訴之適法理由。另證人即為上訴人製作偵訊筆錄之唐國強於偵查中供稱：「（問：如
何查獲甲○○？）自大陸押解回國之刑事犯，是透過兩岸紅十字會處理，當時在對岸
即以李雲景自稱，待押解至馬祖時他仍自稱李雲景，但經我們核查後他仍不承認表明
真正身分，經比對指紋只能證明他非李雲景，但在我們稱要再遣送他回大陸時，他才
承認其為甲○○」等語。足證偵查機關在上訴人承認其姓名為甲○○前，早已發覺上
訴人係假冒「李雲景」名義出境，且上訴人又從未承認其與于大衛有共同偽造普通護
照入出境許可申請書之情事，所為核與自首之要件不合。上訴意旨指摘原判決未依自
首之例減輕其刑，顯非依據卷內資料執以指摘，亦非第三審上訴之正當理由。其上訴
違背法律上之程式，應予駁回。
據上論結，應依刑事訴訟法第三百九十五條前段，判決如主文。
中      華      民      國    九十二    年      一      月    二十二    日
                              最高法院刑事第十庭
                                  審判長法官  林  增  福
                                        法官  邵  燕  玲
                                        法官  吳  昆  仁
                                        法官  陳  世  雄
                                        法官  惠  光  霞
      右正本證明與原本無異
                                              書  記  官
中      華      民      國    九十二    年      一      月    二十九    日


司法院資訊處製作；財團法人民間司法改革基金會備份。
